臺灣臺北地方法院刑事判決　　　　　　　 94年度易字第382號
公　訴　人　臺灣臺北地方法院檢察署檢察官
被　　　告　戊○○
指定辯護人　本院公設辯護人張寅煥
　　　　　　本院公設辯護人曾德榮
上列被告因公共危險案件，經檢察官提起公訴（九十三年度偵字
第九七九九號），本院判決如下：
    主      文
戊○○無罪。令入相當處所，施以監護貳年。
    理      由
一、公訴意旨略以：被告戊○○明知其於臺北市○○區○○路一
    八七巷三弄四十號一樓之住處，當有其母親甲○○、父親劉
    水土居住，係現供人使用之住宅，竟於民國九十三年一月二
    十七日三時三十一分許，基於縱火燒燬住宅之犯意，次其住
    處房間，以不明物品點燃棉被，放火燃燒該現供人使用之上
    開住宅，幸經鄰居乙○○發覺，及時撲滅而未燒燬，因認被
    告涉有刑法第一百七十三條第三項、第一項之放火未遂罪。
二、本件公訴人認被告涉有前開罪嫌，主要係以證人乙○○、甲○○、丁○○之證述，及火災原因調查報告書暨現場照片為
    論據；訊之被告則矢口否認放火，辯稱當日因服用鎮靜、安
    眠藥物，致陷入昏沈狀態，僅知睡前曾經抽菸，因而手持香
    菸入睡，對於起火過程及事發原因均無印象等語。
三、按心神喪失人之行為，不罰，因心神喪失而不罰者，得令入
    相當處所施以監護，刑法第十九條第一項、第八十七條第一
    項定有明文。而被告行為不罰者，應諭知無罪之判決，但因
    心神喪失而其行為不罰，認為有諭知保安處分之必要者，並
    應諭知其處分及期間，刑事訴訟法第三百零一條亦有明文。
四、經查，被告前址住處之起火地點共有二處，一在被告房間木
    質靠東北面房門處、一在曬衣間走道南面門框處，二處火流
    獨立明顯且不相連實；其中被告房間木質地板靠東北面房門
    受燃後變為黑色，曬衣間走道則以門框東側碳化較深，且經
    清除該處燒燬之殘存物品後，地板並無劇烈燃燒之痕跡，此
    有現場圖及照片等件附卷可稽。又於證人即房東乙○○到達
    現場時，見與被告房間相鄰之廚房門口即前述曬衣間走道處
    有棉被起火燃燒，當時僅被告一人留在房內，被告表弟丁○○在呆坐客廳等情，業據證人乙○○證述綦詳；核與證人丁○○證稱：「當天我看到他在房間抽菸，發現棉被在房間燒
    起來，我把棉被丟出去，鄰居拿滅火器滅火。」（見偵查卷
    第一０九頁）、「到場看到被告房間內有煙冒出來，我就走
    進被告的房門，看到毛毯有著火，當時還有一部分的毯子是
    蓋在被告身上，我就趕快叫醒他，同時把棉被拿到門外面去
    ，可是棉被的材質問題所以燃燒的很快。」（見本院九十四
    年十月十九日筆錄）等情大致相符。參以本件燒燬物中，並
    未檢出石油系促燃劑，有臺北市政府消防局九十三年一月三
    十日化九三０一一號火災證物鑑定報告書一件附於前開火災
    原因調查報告書內可憑。是以當日僅被告一人持有香菸及打
    火機，獨自在房間內，隨後發生棉被起火等情形觀之，該起
    火原因顯係被告所致。至於被告辯稱當日並未吸用強力膠，
    是因藥物作用，而於抽菸後昏睡，不知是否因此不慎引燃棉
    被云云。查被告本有吸膠習慣，業經證人丁○○、甲○○證
    述在卷，當日房間內亦留有多管使用過之強力膠及塑膠袋，
    有現場照片在卷可憑，核與證人甲○○證述當日見被告與丁○○在房內吸膠等語相符（見本院九十四年十月十九日），
    詰之鑑定人陳國顯醫院亦稱被告住院期間依指示服藥時，並
    無昏沈入睡，對外界事物渾然不覺之狀況（見本院九十四年
    十二月七日筆錄），因認被告當日確有吸膠情事，其空言否
    認吸膠云云，顯不足採。又本件現場發生火災時，被告均在
    室內，其表弟丁○○亦多次進出房間，另有被告父、母在隔
    壁房間，此據被告供承在卷，並經證人丁○○、甲○○結證
    在卷；是以遺留火種（包括未熄菸蒂），須經一段時間蓄熱
    起燃之條件，該期間所產生煙霧極易被發現進而搶救，是以
    本件因遺留火種（包括未熄菸蒂）經蓄熱致起火燃燒之可能
    性較小，應係被告以明火點燃棉被致起火燃燒，前開火災原
    因調查報告書亦同此結論。因認被告上開所辯，均與事證有
    違，不足採信。本件事證明確，被告放火行為堪予認定。
五、次查，被告於九十一年十二月三十日即有求診於臺北市立和
    平醫院，要求住院戒斷藥癮之紀錄，並自九十三年三月三日
    至九十四年六月間，經臺北市政府警察局萬華分局警員拘提
    至臺北市立聯合醫院忠孝院區精神科治療，期間每次都有因
    使用強力膠而致幻覺干擾、不安、行為恍惚、怪異、失眠，
    且身體髒亂、數日未洗澡，甚至衣服上仍沾有強力膠之相同
    症狀，其入院時之精神狀態亦明顯異常，有被告之臺北市立
    和平醫院及忠孝醫院病歷各一件在卷可考。又一般人吸膠後
    ，即會產生視幻覺現象，其急性症狀持續時間約二小時，而
    一旦產生幻覺情境，病人就會陷在該情境中，與現實脫節，
    所看到、聽到的情形與外界現實均不相同，病人也很難知道
    自己在做什麼事情，此據鑑定人丙○○○○結證在卷（見本
    院九十四年十二月七日筆錄）；是以被告長年吸食強力膠，
    而在吸膠引起的幻覺情境中，對於外在的現實環境無法分辨
    、細察，亦無法作適當的反應、判斷，有臺北市立聯合醫院
    忠孝院區九十四年八月四日精神鑑定報告書一件附卷可稽。
    因認被告行為當時之精神狀態已達心神喪失甚明，揆諸首揭
    規定，自應判決被告無罪。又被告長期有反覆住院情形，其
    自身既不願意按時服藥，家屬亦無法給予適當之督促，長此
    以往，被告功能將愈行退化，以其行為觀察，亦可能對社會
    產生不良影響，甚而引起難以預測之社會問題，因此，長期
    復健及監護乃被告目前最適當之需要，有前開精神鑑定報告
    書之記載可憑。故本院斟酌前情，併諭知被告應受監護二年
    之保安處分，以達個人治療與社會防衛之效。
六、據上論斷，應依刑事訴訟法第三百零一條第一項、第二項，
    刑法第十九條第一項、第八十七條第一項、第三項，判決如
    主文。
本案經檢察官黃美嘉到庭執行職務。
中   華   民   國   九十四  年   十二   月   二十一   日
                    刑事第十一庭審判長法  官 劉方慈
                                      法  官 林庚棟
                                      法  官 鍾淑慧
以上正本證明與原本無異。
如不服本判決，應於判決送達後10日內向本院提出上訴狀（應抄
附繕本）。
                                      書記官 黃瓊玉
中   華   民   國   九十四  年   十二   月   二十一   日
